臺灣高雄地方法院刑事判決
111年度審交易字第860號
公  訴  人  臺灣高雄地方檢察署檢察官
被      告  黃啟明


選任辯護人  康鈺靈律師
            康進益律師
上列被告因過失傷害案件，經檢察官聲請簡易判決處刑（110年
度偵字第20110號），本院認不宜逕以簡易判決處刑（原案號：1
11年度交簡字第1708號），改行通常程序審理，判決如下：
    主  文
黃啟明無罪。
    理  由
一、公訴意旨略以：被告黃啟明於民國109年11月30日14時30分
    許，騎乘車牌號碼000-0000號普通重型機車，沿高雄市鼓山
    區九如四路由北往南方向行駛至與日昌路交岔路口時，本應
    注意車輛行駛至交岔路口時，應遵守燈光號誌指示，且應注
    意車前狀況，而依當時天候晴、日間自然光線、柏油路面乾
    燥無缺陷、無障礙物且視距良好等並無不能注意之情形，竟
    疏未注意及此，於黃燈即將轉換為紅燈時，仍貿然駛入上開
    路口，適有告訴人黃楨晴騎乘車牌號碼000-000號普通重型
    機車，沿日昌路由西往東方向行駛至上開交岔路口，因閃避
    不及，告訴人騎乘之機車車頭與被告騎乘之機車右側車身發
    生碰撞，雙方因而人車倒地，致告訴人受有右側遠端橈骨骨
    折、頭部挫傷之傷害。因認被告涉犯刑法第276條第1項過失
    致死罪嫌。
二、按犯罪事實應依證據認定之，無證據不得認定犯罪事實；又
    不能證明被告犯罪者，應諭知無罪之判決，刑事訴訟法第15
    4條第2項、第301條第1項前段分別定有明文。又認定不利於
    被告之事實，須依積極證據，苟積極證據不足為不利於被告
    事實之認定時，即應為有利被告之認定，更不必有何有利之
    證據；再認定犯罪事實，所憑之證據，雖不以直接證據為限
    ，間接證據亦包括在內，然無論直接或間接證據，其為訴訟
    上之證明，須於通常一般之人均不致於有所懷疑，而得確信
    其為真實之程度者，始得據之為有罪之認定，倘其證明尚未
    達到此一程度，而有合理性懷疑之存在時，即無從為有罪之
    認定（最高法院30年上字第816號、40年台上字第86號、76
    年台上字第4986號判例意旨參照）。
三、檢察官認被告成立上揭犯行，無非以被告之供述、告訴人之
    證述、高雄市立聯合醫院診斷證明書、道路交通事故現場圖
    、道路交通事故調查報告表㈠、㈡-1各1份、高雄市政府警察
    局交通大隊鼓山分隊道路交通事故談話紀錄表2份、酒精測
    試報告、高雄市政府警察局道路交通事故初步分析研判表、
    高雄市政府警察局道路交通事故照片10張、車輛詳細資料報
    表、監視錄影光碟1片、勘驗報告、高雄市政府交通局車輛
    行車事故鑑定委員會110年12月16日高市車鑑字第110708311
    00號函、高雄市政府111年4月13日高市府交交工字第111363
    37100號函等件為其論據。
四、訊據被告固坦承其有騎乘機車於上開時、地與告訴人騎乘機
    車發生碰撞，告訴人隨即人車倒地，並受有上開傷害之事實
    ，惟堅決否認有何過失傷害之犯行，辯稱：我通過時是綠燈
    ，告訴人機車車頭撞到我機車右後方，我已經通過路口，我
    沒有看到告訴人，我車速約20公里等語。經查：
  ㈠被告騎乘機車於上開時、地，與告訴人騎乘機車，發生碰撞
    ，告訴人因而受有上開傷害等情，除據被告於警詢時、偵查
    中及本院審理時坦承在卷（他卷第10、11頁、偵卷第17至20
    、35至37頁、審交易卷第43至55頁），經與告訴人於警詢時
    、偵查中及本院審理時證述（他卷第12、13頁、偵卷第17至
    20、35至37頁、審交易卷第43至55頁），互核相符，並有高
    雄市立聯合醫院診斷證明書、道路交通事故現場圖、道路交
    通事故調查報告表㈠、㈡-1各1份、高雄市政府警察局交通大
    隊鼓山分隊道路交通事故談話紀錄表2份、高雄市政府警察
    局道路交通事故照片10張、監視錄影光碟1片、勘驗報告等
    在卷可參（他卷第14、18-1至24、26、27頁、偵卷第39至41
    頁、他卷光碟片存放袋），是此部分之事實，堪予認定。
  ㈡關於本件事故發生時，雙方之行向號誌為何。被告於道路交
    通事故談話紀錄表、警詢時、偵查中及本院審理時均供稱：
    我通過時是綠燈，告訴人機車車頭撞到我機車右後方，我已
    經通過路口，我沒有看到告訴人，我車速約20公里等語（他
    卷第10、11、22、23頁、偵卷第18、19、36、37頁、審交易
    卷第43至55頁）；告訴人雖於道路交通事故談話紀錄表、偵
    查中及本院審理時，均指稱當時其沿日昌路由西往東由待轉
    區起駛，其行向號誌為綠燈剛起步，被告沿九如四路北向南
    行駛，被告騎很快，被告機車車頭和我機車車頭發生碰撞等
    語（他卷第24頁、偵卷第19頁、交易卷第116至120頁）。由
    是可知，被告與告訴人之說詞尚非一致，然告訴人之告訴，
    係以使被告受刑事訴追為目的，是其陳述是否與事實相符，
    仍應調查其他證據以資審認，是以本案之相關肇事責任，自
    應再參酌卷內其他證據為斷。
　㈢查日昌路、九如四路口之號誌時制運作，全日24小時為三色
    管制運作之事實，有高雄市政府交通局111年7月7日高市交
    智運字第11142603700號函附卷可稽（交簡卷第45、46頁）
    ，又「影片時間0秒，告訴人騎乘車牌號碼000-000號普通重
    型機車在高雄鼓山區日昌路與九如四路口停等。影片時間3
    秒，告訴人於路口停等。影片時間4秒，被告騎乘車牌號碼0
    00-0000號普通重型機車。影片時間4秒，當時畫面下方機車
    正起駛，被告機車正通過路口。影片時間5秒，告訴機車往
    斜前方行駛。影片時間5秒被告騎乘之機車車尾與告訴人騎
    乘之機車車頭發生碰撞。影片時間6秒，告訴人人車倒地」
    等情，此有勘驗報告及所附監視器翻拍照片截圖附卷可考（
    偵卷第39至41頁），且監視器畫面未拍到交通號誌，無法判
    斷案發時各行向號誌之事實，亦為被告及告訴人所不爭執（
    偵卷第37頁），則本案交通事故發生時，雙方行向號誌為何
    ，實屬不明。是被告有無闖越紅燈或於黃燈即將轉為紅燈之
    際貿然駛入上開路口之行為，並非無疑。
  ㈣聲請意旨雖以：經勘驗案發路口監視器錄影畫面，告訴人於
    日昌路起駛時，其對向車道上亦有其他機車同時起駛，當時
    告訴人燈號應即將變為綠燈，被告行向燈號則即將轉變為紅
    燈，此有本署勘驗報告在卷可佐，堪認發生事故原因係被告
    於通過案發路口時黃燈時未即時減速停車而搶黃燈等語。然
    查，告訴人於日昌路起駛時，其對向車道上雖有其他機車同
    時起駛，然亦有其他同向機車停留原地未起駛，雖其他同向
    機車停留原地未起駛，有可能係因見車禍發生而停下觀看，
    但亦無法排除斯時告訴人行向之號誌並非綠燈之可能。且機
    車騎士未注意號誌，僅因見他人起駛即隨之起駛之情況，並
    非少見，況不能排除告訴人與其對向騎士均因搶快而提前起
    駛之可能，尚難僅以上開勘驗報告，遽而認定被告有何闖越
    紅燈或於黃燈即將轉為紅燈之際貿然駛入上開路口之行為。
  ㈤經高雄市政府交通局車輛行車事故鑑定委員會檢視路口監視
    器錄影晝面後，因告訴人自日昌路西向東進入路口、被告車
    自九如四路北向南越過停止線駛入路口號誌不明，無法鑑定
    事故原因，有該會110年12月16日高市車鑑字第11070831100
    號函在卷可佐（偵卷第29、30頁），又經送覆議本案案肇事
    因素，覆議結果維持上開鑑定分析，此有高雄市政府111年4
    月13日高市府交交工字第11136337100號函附卷可證（偵卷
    第47頁），此與本院上開認定相同。
　㈥末按「道路交通標誌標線號誌設置規則」第206條第4款規定
    ：「圓形黃燈用以警告車輛駕駛人及行人，表示紅色燈號即
    將顯示，屆時將失去通行路權」，亦即黃燈顯示時，尚未失
    去通行路權，汽車駕駛人駕駛車輛面對黃燈時，應注意交岔
    路口行車環境並依號誌指示行駛。聲請意旨雖認為被告於通
    過案發路口時黃燈時未即時減速停車而搶黃燈等語，然參之
    前揭勘驗報告，可知本案事故係被告騎乘之機車已穿越路口
    行至日昌路由西往東之斑馬線上，被告機車車尾方與告訴人
    騎乘之機車車頭發生碰撞，揆之前揭說明，被告實無從注意
    告訴人由該斑馬線由西往東突駛而出，致不及採取必要之措
    施，公訴意旨認為被告有上開過失，容有誤會。
五、綜上所述，告訴人所騎乘之普通重型機車，固於上揭時、地
    ，與被告騎乘之之普通重型機車發生車禍，惟公訴人所舉前
    開證據並不能證明被告就此車禍事故所造成告訴人受有之傷
    害有過失之責，其證明程度仍無法使本院達於可排除合理之
    懷疑而形成被告有罪之法律上確信之程度，尚不足證明被告
    有涉犯過失傷害之犯行。揆諸首揭法條規定及判決意旨，應
    認本件不能證明被告犯罪，自應諭知無罪之判決。
據上論斷，應依刑事訴訟法第301條第1項，判決如主文。
本案經檢察官宋文宏提起公訴，檢察官邱柏峻到庭執行職務。
中　　華　　民　　國　　111 　年　　12　　月　　1　　日
                  刑事第六庭    法　官  陳紀璋
以上正本證明與原本無異。
如不服本判決應於收受送達後20日內向本院提出上訴書狀，並應
敘述具體理由；如未敘述上訴理由者，應於上訴期間屆滿後20日
內向本院補提理由書（均須按他造當事人之人數附繕本）「切勿
逕送上級法院」。
中　　華　　民　　國　　111 　年　　12　　月　　1 　　日
　　　　　　　　　　　　　　　  書記官　李燕枝